【裁判字號】    88,簡上,145
【裁判日期】    900404
【裁判案由】    給付會款
【裁判全文】
臺灣士林地方法院民事判決  八十八年度簡上字第一四五號
    上  訴  人  甲○○○
    即被上訴人
    上  訴  人  丙○○○  住台北市○○區○○路三之一號一樓
    被上訴人    乙○○○  住台北市○○路○段四十巷一０四號一樓
右當事人間請求給付會款事件，上訴人對於中華民國八十八年四月二十日本院士林簡
易庭八十七年度士簡字第一四二六號第一審判決提起上訴，本院判決如左：
    主    文
原判決除確定部分外廢棄。
被上訴人乙○○○應給付上訴人甲○○○新台幣萬元。
上訴人甲○○○在第一審其餘之訴（除確定部分外）駁回。
第一審（除確定部分外）、及第二審訴訟費用由被上訴人乙○○○負擔十分之一。餘
由被上訴人甲○○○負擔。
    事    實
甲、上訴人方面：
  壹、上訴人甲○○○（即第一審原告）部分：
    一、聲明：
    （一）原判決關於上訴人甲○○○敗訴部分廢棄。
    （二）如主文第二項所示。
    二、陳述：被上訴人乙○○○於原審抗辯其姊戚林貴子為其處理會款之事，其姊
        戚林貴子亦有參加上訴人甲○○○所召集之互助會，且尚有二個活會，因上
        訴人甲○○○所召集之互助會因故停標，因此上訴人甲○○○積欠戚林貴子
        會款新台幣（下同）四十一萬元，經上訴人甲○○○同意，與被上訴人乙○○○所欠三十六萬元會款抵銷云云，然戚林貴子參加上訴人甲○○○之互助
        會，其會款僅繳至八十一年十二月止，故上訴人甲○○○欠戚林貴子之活會
        會款應為三十三萬元，故縱經抵銷，被上訴人乙○○○尚應給付上訴人甲○○○三萬元。
  貳、上訴人丙○○○部分：
    一、聲明：
    （一）原判決關於上訴人丙○○○敗訴部分廢棄。
    （二）如主文第三項所示。
    二、陳述：上訴人丙○○○係經由戚林貴子介紹，而以其女詹秋娥名義，參與上
        訴人甲○○○之互助會，會款於經上訴人甲○○○同意後，均由戚林貴子全
        權處理，上訴人丙○○○於七十九年十一月十日標得會款後，死會尾款六十
        五萬元即開立同額借據以示負責，嗣上訴人丙○○○即陸續將死會會款，交
        由戚林貴子轉交上訴人甲○○○，並於八十三年五月十日結清會款，取回前
        開借據。故上訴人丙○○○並無積欠會款情事。
乙、被上訴人方面：
  壹、被上訴人乙○○○部分：
  （一）聲明：駁回上訴。
  （二）陳述：被上訴人乙○○○係經胞姊戚林貴子介紹而參與上訴人甲○○○之互
        助會，當時會款均委由戚林貴子代為處理，轉交會首，停會後其仍繳交會款
        ，委由戚林貴子轉交會首，直至完會為止，且因上訴人甲○○○積欠其姊戚
        林貴子四十一萬元會款，曾有將之與其會款相抵之協議，故並未積欠上訴人
        甲○○○會款。
  貳、被上訴人甲○○○部分：
  （一）聲明：駁回上訴。
  （二）陳述：上訴人丙○○○於標得會款後，確有就死會款六十五萬元另行開立借
        據交付，且於八十二年五月前，均有託戚林貴子轉交每月一萬元死會會款，
        但於八十二年七月間，戚林貴子對其騙稱上訴人丙○○○惡性倒閉，要求被
        上訴人甲○○○將借據交伊辦理清償，然借據交付後，戚林貴子又以無法連
        絡上訴人丙○○○為由，拒付上訴人丙○○○會款，直至被上訴人甲○○○
        與上訴人丙○○○連絡後，才知被戚林貴子所騙。
    理    由
一、本件上訴人甲○○○起訴主張：（一）被上訴人乙○○○參加其於七十九年三月
    十日（以下簡稱Ａ會）、及七十九年七月十日（以下簡稱Ｂ會）所召集之兩組互
    助會各一會，會員各為六十名及七十名，每會每期均為一萬元，被上訴人乙○○○於八十一年一月十日標得Ａ會，惟尚有八十二年四月十日以後之死會會款十萬
    元未繳；另被上訴人乙○○○於八十一年七月二十五日標得Ｂ會，另有八十二年
    四月二十五日後之死會會款二十六萬元未繳，故總計積欠上訴人甲○○○之會款
    為三十六萬元。（二）上訴人丙○○○於七十九年十一月十日參加上訴人甲○○○前開互助會之Ｂ會，並於七十九年十一月十日標得會款，惟會款僅繳至八十二
    年四月二十五日，尚欠會款二十六萬元，爰依合會之法律關係，訴請被上訴人乙○○○給付會款三十六萬元；上訴人丙○○○給付會款二十六萬元等語。
二、被上訴人乙○○○以：其係透過胞姊戚林貴子參加前開互助會，會款亦均按月交
    由戚林貴子轉交會首甲○○○，並未積欠會款，且因會首甲○○○另欠其姊會款
    ，會首亦同意相抵等語。上訴人丙○○○則以：其經由戚林貴子介紹參加前開互
    助會，會款均交由戚林貴子轉交會首，於七十九年十一月十日標得會款後，並開
    立所餘死會會款六十五萬元之借據交付會首，嗣其結清會款，已將該借據取回，
    並無積欠甲○○○會款等語，資為置辯。
三、上訴人甲○○○主張被告乙○○○參加其所召集之前開互助會Ａ、Ｂ會各一會，
    並分別於八十一年一月十日及八十一年七月二十五日標得會款等情，已據其提出
    互助會單二紙在卷可證，且為被上訴人乙○○○所不爭執，堪信為真實。被上訴
    人乙○○○雖辯稱因上訴人甲○○○尚欠其姊戚林貴子會款四十一萬元，經上訴
    人甲○○○同意，故將被上訴人乙○○○之債務與上訴人甲○○○對戚林貴子之
    債務相抵，因此被上訴人乙○○○並未積欠上訴人甲○○○會款等語。經查，上
    訴人甲○○○雖不否認同意以被上訴人乙○○○之會款債務，與其對戚林貴子之
    會款債務相抵等情，然上訴人甲○○○否認積欠戚林貴子四十一萬元會款，辯稱
    戚林貴子之會款僅繳至八十一年十二月，故尚欠戚林貴子三十三萬元會款等語，
    經查證人戚林貴子雖證稱其所參加上訴人甲○○○之互助會（分別為八十年四月
    十日至八十五年三月十日，以下簡稱Ｃ會；八十一年一月十日至八十五年四月二
    十五日，以下簡稱Ｄ會，每月每會會款均為一萬元）各一會，且至停標時，均尚
    為活會，會款繳至八十二年三月，故上訴人甲○○○尚欠其會款四十一萬元云云
    ，惟證人並未提出繳付會款至八十二年三月之憑證，且亦未提出其與上訴人甲○○○就其所稱四十一萬元會款曾經會算之相關資料，而證人戚林貴子證稱被上訴
    人乙○○○確有將每月死會會款交其轉交會首甲○○○，故證人就此部分三十六
    萬元會款與上訴人甲○○○應給付證人會款部分相抵之協議，本有利害關係，故
    自難僅憑證人戚林貴子所證，且為上訴人甲○○○所不否認之會款相抵協議，即
    遽行採信證人所證之相抵數額，證人戚林貴子就上訴人尚欠其會款四十一萬元之
    證詞，在無相關佐證下，即難遽以採認，故以上訴人甲○○○自承證人戚林貴子
    之會款繳至八十一年十二月計算，上訴人甲○○○所欠證人戚林貴子之會款應為
    ：Ｃ會部分，自八十年四月十日起至八十一年十二月止，共計二十一萬元（均以
    每月一萬元計算），Ｄ會部分，自八十一年一月十日起至八十一年十二月止，共
    計十二萬元，總計為三十三萬元，經與被上訴人乙○○○所欠之會款三十六萬元
    相抵，故上訴人甲○○○自得向被上訴人乙○○○請求給付會款三萬元，從而上
    訴人甲○○○依合會之法律關係，請求被上訴人乙○○○給付會款，於三萬元之
    範圍內，為有理由，應予准許，至於超過三萬元部分，即屬無據，應予駁回。
四、上訴人（即被上訴人）甲○○○另主張上訴人丙○○○參加其所召集之互助會，
    並於八十一年七月二十五日得標等情，已據其提出相符之互助會單為證，且為上
    訴人丙○○○所不否認，惟上訴人丙○○○抗辯，所餘死會會款六十五萬元，均
    交由戚林貴子轉交上訴人甲○○○，並取回標得會款後所開立之六十五萬元借據
    等語，經查上訴人丙○○○已將死會會款委託戚林貴子轉交上訴人甲○○○，並
    取回借據等情，除據證人戚林貴子證述屬實外，並有前開取回之借據可證，上訴
    人甲○○○固不否認系爭借據係其要求上訴人丙○○○為所餘死會會款而開立，
    且已於事後交還戚林貴子之事實，然辯稱系爭借據係為戚林貴子所騙而交還云云
    ，惟上訴人李徐李琴就此並未舉證以實其說，而系爭借據既為確保上訴人丙○○○按期繳交所餘死會會款而開立，衡情上訴人甲○○○應無於上訴人丙○○○尚
    未繳清所欠死會會款前，即將前開借據返還之理，故上訴人丙○○○所辯係於清
    償會款後始取回借據等情，自堪採信，是上訴人甲○○○請求上訴人丙○○○給
    付死會會款二十六萬元部分，為無理由，應予駁回。
五、綜上所述：
（一）原審判決認上訴人甲○○○對被上訴人乙○○○之訴為無理由，而為上訴人甲○○○全部敗訴之判決，即有未洽，上訴意旨指摘原判決不當，求予廢棄改判
      ，為有理由，應由本院予以廢棄改判如主文第二項所示。
（二）原審判決命上訴人丙○○○給付被上訴人甲○○○二十六萬元及自八十七年十
      月十六日起至清償日，按週年利率百分之五計算之利息，並為假執行之宣告，
      自有未洽，上訴意旨指原判決不當，求予廢棄改判，為有理由。爰由本院予以
      廢棄改判，如主文第三項所示。
六、據上論結，本件上訴為有理由，依民事訴訟法第四百三十六條之一第三項、第四
    百五十條、第八十五條第一項但書、第四百六十三條，判決如主文。
中      華      民      國    九十      年      四      月      四      日
                            臺灣士林地方法院民事第二庭
~B審判長法官  俞慧君
~B法      官  黃心賢
~B法      官  劉穎怡
右為正本係照原本作成。
本判決不得上訴。
中      華      民      國    九十      年      四      月    十二      日
~B法院書記官  陳雪麗


司法院資訊處製作；財團法人民間司法改革基金會備份。
